【裁判字號】    98,易,450
【裁判日期】    991026
【裁判案由】    恐嚇取財等
【裁判全文】
臺灣士林地方法院刑事判決               98年度易字第450號
公  訴  人  臺灣士林地方法院檢察署檢察官
被      告  丁○○
選任辯護人  李成功律師
被      告  丙○○
上列被告等因恐嚇取財等案件，經檢察官提起公訴（97年度偵字
第9710號、98年度偵字第2271號），本院判決如下：
    主  文
丁○○犯乘機詐欺取財罪，處有期徒刑柒月；又犯乘機詐欺得利
罪，處有期徒刑陸月；又犯非法由自動付款設備取財罪，處有期
徒刑參月。應執行有期徒刑壹年貳月。緩刑參年。
丙○○無罪。
    事  實
一、丁○○與乙○○為認識多年之朋友，並自民國83年間乙○○
    離家出走之日起不定期同居，丁○○知悉乙○○名下有門牌
    號碼：臺北市○○區○○路5 巷9 號1 樓之房地，並有存款
    ，又知悉乙○○自96年9 月間，經診斷患有憂鬱症，及自97
    年6 月間，經診斷患有情感性精神分裂症，認知能力、理解
    力、判斷力均較一般人差，以致其辨識能力顯有不足之狀況
    ，丁○○認有機可乘，竟各意圖為自己不法之所有，分別為
    下列行為：
  (一)於97年3 月間，欲以乙○○所有臺北市○○區○○路5 巷9
    號1 樓之房地向臺北市北投區農會（下簡稱北投農會）福興
    分部申辦貸款新臺幣（下同）500 萬元，待北投農會福興分
    部核貸後，再利用乙○○將印章、存摺、提款卡均交予伊保
    管之機會，將該等貸得款項供己花用及轉匯入己可支配之帳
    戶內，遂利用乙○○患有憂鬱症及情感性精神分裂症，辨識
    能力顯有不足之機會，向乙○○佯稱：以臺北市○○區○○
    路5 巷9 號1 樓之房地向農會申辦貸款，每月可向農會領取
    12,500元，可領20年，但不得告訴他人，否則無法領取等語
    。乙○○因罹患憂鬱症及情感性精神分裂症，而致其辨識能
    力顯有不足，不能辨識向農會貸款須按月攤還所貸得款項之
    本金及利息，而非按月自農會領取12,500元，可領20年，竟
    予同意。丁○○遂於同年4 月1 日，帶同乙○○前往位在臺
    北市北投區○○○路104 號之北投農會福興分部，先開立戶
    名：乙○○、帳號：00000000000000號之帳戶後，於同年4
    月23日，再以乙○○為債務人，並以乙○○所有上揭房地供
    設定最高限額抵押權650 萬元，向北投農會福興分部申請貸
    款500 萬元。同年5 月6 日，北投農會福興分部審核通過前
    開貸款之申請，而核撥500 萬元入乙○○前揭北投農會福興
    分部之帳戶內，丁○○旋於同日，持乙○○交付保管之該帳
    戶存摺、印章，將該貸得之500 萬元轉匯至自己所申辦之玉
    山商業銀行（下稱玉山銀行）北投分行帳戶（帳號：000000
    0000000 號）內，以支付自己之各項花費，又先後於同年5
    月8 日、同年月13日，自上開玉山銀行北投分行帳戶，各轉
    匯200 萬元至自己可支配之中國信託商業銀行（下稱中國信
    託銀行）帳戶（帳號：000000000000號）。另於同年5 月6
    日與同年6 月6 日，先後自上開玉山銀行北投分行帳戶，各
    匯款12,500元入乙○○所申辦羅東大同路郵局帳戶（帳號：
    00 000000000000 號）內，於同年7 月7 日，自乙○○之中
    國信託銀行北投分行（帳號：000000000000號）帳戶匯款12
    ,500元入乙○○上開北投農會福興分部帳戶，俾以取信乙○○，掩飾前向乙○○佯稱向農會貸款500 萬元可按月領取12
    ,500元之謊言。
  (二)丁○○於97年7 月間，欲取得乙○○所有門牌號碼：臺北市
    ○○區○○路5 巷9 號1 樓、宜蘭縣五結鄉○○○路28巷61
    號5 樓、宜蘭縣五結鄉○○○路3 號地下2 層之3 筆房地所
    有權，復利用乙○○患有憂鬱症及情感性精神分裂症，辨識
    能力顯有不足之機會，向乙○○佯稱：其丈夫與子女覬覦其
    名下上開3 筆房地，可由乙○○先簽立向丁○○借款700 萬
    元之借據，再一同前往地政士事務所簽訂上開3 筆房地以12
    00萬元出賣予丁○○之買賣契約書，以該借據所立借貸之金
    額700 萬元作為該買賣第一期價金之支付，以保護財產等語
    。乙○○因罹患憂鬱症及情感性精神分裂症，而致其辨識能
    力顯有不足，不能辨識與丁○○簽訂上開3 筆房地之買賣契
    約，將使丁○○因此獲得請求其將上揭3 筆房地所有權移轉
    登記予丁○○之權利或依約得請求乙○○支付違約金700 萬
    元之財產上利益，竟予同意，而於97年7 月9 日前之同年月
    某不詳日期、不詳地點，先簽立載有：「借收據，慈向丁○○借新台幣柒佰萬元整，以上金額如數收訖無誤，恐空口無
    憑，特立此據為憑證，此致，立據人乙○○簽章，身分證字
    號：Ｚ000000000，地址：台北市○○區○○里○○路5 巷9
    號1 樓，中華民國96年10月25日」之借據，交予丁○○收執
    。丁○○旋於97年7 月9 日，帶同乙○○前往位在臺北市北
    投區○○○路○ 段70巷1 弄3 號3 樓之甲○○地政士事務所
    ，簽訂由丁○○以1200萬元向乙○○購買其所有上開3 筆房
    地之買賣契約書，並由丁○○出示上揭借據予地政士甲○○
    觀看，稱以乙○○積欠之700 萬元借款與該買賣契約第1 期
    價款抵銷，而由甲○○在該買賣契約書記載：「繳款日期：
    97.7.9，金額柒佰萬元整，備考：現金」，並由乙○○在收
    款人簽章欄簽名，丁○○因此獲得請求乙○○將上揭3 筆房
    地所有權移轉登記予丁○○之權利或依該買賣契約得請求乙○○支付違約金700 萬元之財產上不法之利益。
二、丁○○另又於97年7 月間，向乙○○提議為方便渠等2 人前
    往大陸遊玩花費使用，需向中國信託銀行申辦帳戶及提款卡
    ，經乙○○同意後，丁○○於同年月7 日帶同乙○○前往中
    國信託銀行北投分行，以乙○○之名義申辦帳戶（帳號：00
    0000000000號）及提款卡，乙○○將上開中國信託銀行北投
    分行帳戶之存摺、印章、提款卡均交由丁○○保管。丁○○
    竟又意圖為自己不法之所有，未經乙○○同意，擅自以所保
    管乙○○之上開中國信託銀行帳戶提款卡，接續於97年7 月
    8 日、同年月9 日、同年月16日，每日各3 次操作自動櫃員
    機，每次均自乙○○所有之上開中國信託銀行北投分行帳戶
    內提領現金3 萬元，合計以不正方法由自動付款設備領得27
    萬元，得手後花用殆盡。嗣因乙○○之子女陳信成、己○○
    經丁○○堂兄丙○○告知乙○○與丁○○同住，而於同年7
    月15日下午2 時許，在臺北市○○區○○路127 之3 號1 樓
    丁○○住處外等候確發現乙○○行蹤後，報警處理，始循線
    查悉上情。
三、案經乙○○、乙○○之配偶戊○○訴由臺北市政府警察局北
    投分局報告臺灣士林地方法院檢察署檢察官偵查起訴。
    理  由
壹、證據能力方面：
一、按被告以外之人於偵查中向檢察官所為之陳述，除顯有不可
    信之情況者外，得為證據，刑事訴訟法第159 條之1 第2 項
    定有明文。查證人乙○○、甲○○、戊○○、己○○於偵查
    中既係以證人身份陳述，且經檢察官告以具結義務及偽證處
    罰後命之朗讀結文具結，因上開證人係於負擔偽證罪處罰之
    心理下證述，並以具結擔保其供述真實性，復無受其他不當
    外力干擾情形，可信性極高，本院審酌上開證人於偵查中具
    結證述之際，其外部附隨之環境或條件並無不當，是依上說
    明，其於偵查中所為證言，均具有證據能力，而得為證據。
二、次按被告以外之人於審判外之言詞或書面陳述，除法律有規
    定者外，不得作為證據；被告以外之人於審判外之陳述，經
    當事人於審判程序同意作為證據，法院審酌該言詞陳述或書
    面陳述作成時之情況，認為適當者，亦得為證據。當事人、
    代理人或辯護人於法院調查證據時，知有第159 條第1 項不
    得為證據之情形，而未於言詞辯論終結前聲明異議者，視為
    有前項之同意，刑事訴訟法第159 條第1 項及第159 條之5
    分別定有明文。查證人乙○○、戊○○、己○○於警詢中所
    為陳述，固屬傳聞證據，惟檢察官、被告及辯護人就前揭審
    判外陳述之證據能力，於本院審判期日時均不爭執，且迄至
    言詞辯論終結前亦未再聲明異議。經核上開證據資料製作時
    之情況，查無違法不當或證明力明顯過低之瑕疵，亦認為以
    之作為證據應屬適當。
三、再者，本案認定事實所引用之文書證據，並無證據證明係公
    務員違背法定程式所取得，亦無刑事訴訟法第159 條之4之
    顯有不可信之情況與不得作為證據之情形。本院斟酌本案卷
    內之證據並非非法取得，亦無證明力明顯過低之情形，且經
    本院於審判期日依法進行證據之調查、辯論，被告於訴訟上
    之程序權即已受保障，故前揭各該證據，均得採為證據，合
    先敘明。
貳、實體部分：
甲、有罪部分：
一、上揭犯罪事實，業據被告丁○○於本院準備程序、審理時均
    坦承不諱（見本院98年度審易字第428 號刑事卷宗第56頁、
    99年10月12日審判筆錄第5 、24頁），核與證人即告訴人乙○○於偵查中證稱：「伊離家出走10幾年，96、97年間有前
    往醫院看精神科，丁○○是伊朋友，伊曾經去丁○○家住，
    丁○○有向伊表示伊被丈夫、子女找到會被關進精神病院，
    伊嚇到就躲在丁○○家3 樓，丁○○也叫伊不要出來，並帶
    伊去朋友家及丙○○家住過，丁○○有要伊提供臺北市○○
    區○○路5 巷9 號1 樓之房地，向北投農會申辦500 萬元貸
    款，並說每月可以領12,500元，可領20年，伊就跟著丁○○
    去辦貸款，但是伊沒有拿到500 萬元，伊的存摺、印章、提
    款卡都是交給丁○○保管」、「（問：是否有申辦中國信託
    銀行帳戶？）有，是丁○○說要去大陸遊玩時使用，存摺、
    印章、提款卡、密碼都是丁○○保管」等語（見臺灣士林地
    方法院檢察署97年度偵字第9856號偵卷(一)第132 至134 頁、
    上開偵卷(二)第10頁）一致；並由證人甲○○於偵查中證稱：
    「伊是代書，有代辦臺北市○○區○○路5 巷9 號1 樓、宜
    蘭縣五結鄉○○○路28巷61號5 樓、宜蘭縣五結鄉○○○路
    3 號地下2 層之3 筆房地之買賣，買方是丁○○，賣方是乙○○，價錢她們已經談好，只是委託我辦理簽約。當時雖然
    丁○○、乙○○一起來，但所有權狀等資料都是在丁○○那
    裡，乙○○的印章、文件資料等都是丁○○拿出來的，當時
    買賣價金並沒有付現金，是用乙○○積欠丁○○之借款抵債
    的方式」等語（見上開偵卷(二)第5 至6 頁），此外，復有告
    訴人乙○○之財團法人羅許基金會羅東博愛醫院診斷證明書
    （載有乙○○患有憂鬱症，於96年9 月29日、10月9 日、11
    月15日、12月18日、12月28日、97年1 月17日、1 月31日、
    2 月28日、3 月27日、5 月15日、5 月26日在該醫院精神科
    門診就診及接受治療）、行政院國軍退除役官兵輔導委員會
    臺北榮民醫院診斷證明書（載有乙○○患有情感性精神分裂
    症，社會功能退化、迫害妄想、判斷力差、記憶力退化，於
    97年6 月5 日精神科住院至同年7 月1 日出院，共27日，繼
    續門診追蹤治療）、行政院退除役官兵輔導委員會臺北榮民
    醫院99年7 月7 日北總精字第0990014144號函（載有乙○○
    為情感性精神分裂症，除了精神分裂症之幻覺、妄想，也有
    明顯情緒問題，如憂鬱症。認知能力、理解力、判斷力會比
    一般人差，尤其在發病期，經治療，妄想及幻覺可控制，但
    無法根治；認知能力退化部分較難改善，會比一般人差）、
    臺北市土地登記第二類謄本、北投區農會函附之臺北市○○
    區○○路5 巷9 號為抵押權擔保物之貸款資料、乙○○之北
    投農會福興分部存摺影本、匯款申請書影本、乙○○羅東大
    同路郵局存摺影本、房地產買賣契約書影本、借據影本、臺
    北市稅捐稽徵處北投分處函影本、乙○○之中國信託銀行北
    投分行存摺影本、中國信託銀行函附乙○○之帳戶歷史交易
    查詢、玉山銀行北投分行函附丁○○之帳戶交易明細可資佐
    證（見上開偵卷(三)第94、95頁、本院98年度易字第450 號卷
    第78頁、上開偵卷(一)第99至129 、58、85、86、141 至145
    頁、148 、208 至210 、255 頁、上開偵卷(二)第22至54頁、
    97年度他字第2482號偵卷第18頁）。至告訴人乙○○雖於警
    詢中供稱：「伊自95年間起，有陸續向丁○○借現金使用，
    積欠約1 千多萬元，但都沒有借據憑證，也沒有算利息」云
    云（見臺灣士林地方法院檢察署97年度偵字第9856號偵卷第
    9 至10頁），然其於偵查中已否認有向被告丁○○借款1 千
    萬元之事，證稱：「（問：你有無欠丁○○錢？）沒有」、
    「（問：丁○○有無將錢寄放你這裡給你保管？）沒有」等
    語（見臺灣士林地方法院檢察署97年度偵字第9856號偵卷(一)
    第236 頁），又酌以1 千餘萬元之借款金額不貲，一般人皆
    會簽寫借據或本票以為擔保及約定利息，告訴人乙○○前開
    警詢中所稱有向被告丁○○借貸1 千多萬元卻沒有任何借據
    憑證及利息之計算，顯已悖於常情，又觀諸卷附財團法人金
    融聯合徵信中心關於被告丁○○之信用卡資料可知，其所申
    辦之慶豐銀行信用卡於95年12月18日因欠款未繳而遭停卡（
    見上開偵卷(二)第55頁），足見被告丁○○於95年間之經濟狀
    況不佳，豈有1 千餘萬元可供借貸予乙○○，是認告訴人乙○○於警詢中所稱有積欠被告丁○○1 千餘萬元一節確與事
    實不符，不可採信。綜上，足認被告丁○○之自白與事實相
    符，可以採取。本案事證明確，被告丁○○犯行洵堪認定，
    應依法論科。
二、核被告丁○○就犯罪事實一(一)所為，係犯刑法第341 條第1
    項之乘機詐欺取財罪；就犯罪事實一(二)所為，係犯同條第2
    項之乘機詐欺得利罪；就犯罪事實二所為，係犯同法第339
    條之2 第1 項之非法由自動付款設備取財罪。就犯罪事實欄
    一(二)部分，因告訴人乙○○係自96年9 月間經診斷患有憂鬱
    症，及自97年6 月間經診斷患有情感性精神分裂症，認知能
    力、理解力、判斷力均較一般人差，以致其辨識能力顯有不
    足之狀況，而被告丁○○對告訴人乙○○施以如犯罪事實一
    (二)所示之詐術係在97年7 月間，應認被告丁○○確係乘告訴
    人乙○○精神障礙，而致其辨識能力顯有不足之情形施以詐
    術，檢察官認被告丁○○此部分係犯刑法第339 條第2 項之
    詐欺得利罪，尚有未洽，惟其基本社會事實既屬同一，爰依
    刑事訴訟法第300 條變更此部起訴法條為刑法第341 條第2
    項，附此敘明。又被告丁○○就犯罪事實二部分，先後於97
    年7 月8 日、同年月9 日、同年月月16日，每日各3 次操作
    自動櫃員機，每次均自乙○○所有之中國信託銀行帳戶內提
    領現金3 萬元，前後9 次提款行為，係於密接之時間、空間
    實施，侵害告訴人乙○○之財產法益，其各行為之獨立性極
    為薄弱，依一般社會健全觀念，在時間差距上，難以強行區
    隔，是在刑法評價上，應視為數個舉動之接續實施，合為包
    括以一行為予以評價，較為合理，為接續犯，是被告丁○○
    就犯罪事實二部分僅論以一違法由自動付款設備取得他人之
    物罪。又被告丁○○所犯上開3 罪間，犯意各別，行為互殊
    ，應予分論併罰。爰審酌被告丁○○身為與告訴人乙○○交
    往多年之朋友，竟乘其精神障礙之際，覬覦其財產而詐取之
    ，所為甚失厚道，暨被告丁○○之犯罪手段及犯後坦承犯行
    ，且於準備程序中與告訴人戊○○達成調解（調解筆錄內容
    ：被告丁○○應給付告訴人戊○○535 萬元，給付期限：自
    98年7 月起，按月於每月20日前給付告訴人戊○○134 萬元
    〈最後一期133 萬元〉，如有一期未給付，視為全部到期。
    ），有調解筆錄在卷可查（見本院98年度審易字第428 號卷
    第70頁），尚具悔意，雖被告丁○○未按上開調解筆錄之內
    容履行，惟告訴人已聲請民事強制執行，民事強制執行之結
    果已受償上開調解筆錄之內容，業據告訴代理人於審理中陳
    述無誤（見99年10月12日審判筆錄第4 頁）等一切情狀，分
    別量處如主文所示之刑，並依刑法第51條第5 款之規定，定
    其應執行之刑，以資懲儆。末查，被告丁○○前雖於81 年5
    月15日，因誣告案件，經本院以80年度訴字第844 號刑事判
    決判處有期徒刑5 月，緩刑3 年確定，其於上開緩刑期滿後
    ，5 年以內未曾因故意犯罪而受有期徒刑以上刑之宣告，有
    臺灣高等法院被告前案紀錄表在卷可按，被告丁○○見告訴
    人乙○○患有精神疾病且名下有財產，一時利慾薰心，致誤
    蹈法網，犯後坦認犯行，非無悔意，且與告訴人乙○○達成
    調解，經民事強制執行後，告訴人乙○○業已受償，被告丁○○經此科刑教訓，日後當知所警惕，信無再犯之虞，本院
    認其所受上開刑之宣告，以暫不執行為適當，爰依刑法第74
    條第1 項第2 款規定，宣告緩刑3 年，以啟自新。
乙、無罪部分：
一、公訴意旨略以：被告丙○○係被告丁○○之堂兄，知被告丁○○有前開向乙○○詐財之犯行，認有機可趁，意圖為自己
    不法之所有，於97年7 月14日下午11時30分許，前往臺北市
    ○○區○○路5 巷9 號1 樓，向乙○○之夫戊○○及其女己○○恫稱略以：乙○○現遭丁○○軟禁在丁○○住處內，且
    丁○○保管乙○○所有證件，且以伊現住之崗山路5 巷9 號
    1 樓之房地擔保品，用乙○○之名義貸款500 萬元花用，不
    久會找仲介賣掉該房地，戊○○將來要去睡土地公廟，而且
    乙○○中國信託銀行帳戶305,000 元也被丁○○偷走，伊可
    以幫忙把乙○○找回來也可以把錢要回來，但是要回來的錢
    要分一成給伊，外面的行情要分二、三成等語，致戊○○與
    己○○均心生畏懼。因認被告丙○○涉犯刑法第346 條第3
    項、第1 項之恐嚇取財未遂罪嫌。
二、按犯罪事實應依證據認定之，無證據不得認定犯罪事實；不
    能證明被告犯罪者，應諭知無罪之判決，刑事訴訟法第154
    條第2 項、第301 條第1 項分別定有明文。次按，事實之認
    定，應憑證據，如未能發現相當證據，或證據不足以證明，
    自不能以推測或擬制之方法，以為裁判基礎；又認定不利於
    被告之事實，須依積極證據，苟積極證據不足為不利於被告
    事實之認定時，即應為有利於被告之認定，更不必有何有利
    之證據，最高法院40年臺上字第86號及30年上字第816 號判
    例可資參照。據此，刑事訴訟上證明之資料，無論為直接證
    據或間接證據，均須達於通常一般之人均不致於有所懷疑，
    而得確信為真實之程度，始得據為有罪之認定，若關於被告
    是否犯罪之證明未能達此程度，而有合理性懷疑之存在，致
    使無從形成有罪之確信，根據「罪證有疑、利於被告」之證
    據法則，即不得遽為不利被告之認定，最高法院76年度臺上
    字第4986號判例意旨可資參照。另檢察官對於起訴之犯罪事
    實，倘其所提出之證據，不足為被告有罪之積極證明，或其
    指出之證明方法，無從說服法院以形成被告有罪之心證，基
    於無罪推定之原則，自應為被告無罪判決之諭知，最高法院
    92年度臺上字第128 號判例意旨足資參照。
三、本件公訴意旨認被告丙○○涉有上開恐嚇取財未遂罪嫌，無
    非係以證人戊○○、己○○證述被告丙○○有對渠等為前揭
    陳述及渠等因被告丙○○之陳述心生恐懼，及97年7 月19日
    被告丙○○與戊○○、己○○對話之錄音光碟及譯文，為其
    主要論據。
四、訊據被告丙○○固然承認伊確有於上開時間、地點，對戊○○、己○○為上開陳述，惟堅詞否認有恐嚇取財未遂之犯行
    ，辯稱：伊沒有恐嚇取財之犯意，伊雖然有向戊○○、己○○要求渠等找回乙○○，向被告丁○○拿回乙○○之財產後
    ，要給伊該等金額一成作為車馬費，然此是因為伊見戊○○
    、己○○急著找乙○○，才想幫忙渠等找乙○○，並要些車
    馬費等語。經查：
  (一)被告丙○○於97年7 月14日下午11時30分許，前往臺北市○○區○○路5 巷9 號1 樓，向戊○○、己○○陳稱：「（己○○稱：我覺得可能丁○○叫她關機，我都聯絡不到她）對
    ，因為你媽的病，腦筋被灌輸嘛，用話給她灌輸，一直輸入
    ，等於軟禁一樣，我們講，她會生氣，會被她罵喔... 我看
    不過去了，這不是為人處事的道理，為人處事我現在跟你講
    ，講白的一句話，這是說，我來處理這些事情，一千萬元幫
    你要回來喔，我佔一成，社會有時候也要，我講這樣不過份
    ... 印鑑證明就是房子證明啊，房子證明只要你媽媽印章蓋
    下去、簽名，就生效了，房子賣掉了，叫你爸爸找一間土地
    公廟去住，你爸爸住了13年，沒付房租啊，現在不給他住..
    . 她一直拉著她，不讓她離開，等她把房子賣了，就帶到大
    陸去... 你媽媽的精神狀況，她一定是像放錄音機，每天一
    直灌輸灌輸，你媽媽會任何人都不見面了，我們在黑社會混
    的，這叫軟禁，限制行動自由」等語，為被告丙○○所不爭
    執，且據證人戊○○、己○○於警詢及偵審中證述在卷，復
    有錄音光碟及上開內容之錄音譯文在卷可考（見臺灣士林地
    方法院檢察署97年度偵字第9856號偵卷(一)第245 至252 頁）
    ，堪信被告丙○○確有於上開時間、地點，對戊○○、己○○為如上開錄音譯文內容之陳述無誤。
  (二)又按刑法第346 條第1 項恐嚇取財罪之構成，以犯人所為不
    法之惡害通知達到於被害人，並足使其心生畏懼而交付財物
    為要件（最高法院45年度臺上字第1450號判例意旨參照）。
    惟查，被告丙○○並未與被告丁○○共犯上開乘機詐欺罪及
    違法由自動付款設備取得他人之物罪，亦未對乙○○施以軟
    禁，而係由被告丁○○一人犯下本件犯行，業據公訴人起訴
    ，並經本院認定事實如前。被告丙○○雖有向戊○○、己○○陳稱：丁○○灌輸乙○○不要與他人見面，等同軟禁，如
    果不敢快找到乙○○，房子會被賣掉，戊○○就要去住土地
    公廟等語，如前所述，然被告丙○○既未參與被告丁○○上
    開犯行，亦未對乙○○施以軟禁，其為上開陳述，僅在催促
    戊○○、己○○委由其代為找尋乙○○，並從中抽取佣金，
    實難認被告丙○○有以自己所為不法之惡害通知戊○○、己○○，並足使渠等心生畏懼。再參以證人己○○於偵查中證
    稱：「丙○○說他處理找我媽媽回來的事，把錢要回來，他
    要求拿回來錢的一成，（問：你認為丙○○說上開話語的用
    意？）覺得丙○○想抽佣金」等語（見臺灣士林地方法院檢
    察署97年度偵字第9856號卷(一)第135 頁）、於審理中證稱：
    「（問：丙○○所說上開話語，你是否感到害怕？）因為我
    不認識丙○○，他說要找到我媽媽所拿回來錢的一成的時候
    ，覺得很奇怪，也有點害怕」等語（見本院99年10月12日審
    判筆錄第13頁），證人戊○○於審理中證稱：「（問：丙○○所說上開話語，你是否感到害怕？）會，我太太人被騙，
    當時不知道在哪裡，不知道會發生什麼事情」、「（問：丙○○跟你要一成的車馬費，你是否會害怕？）他說要幫我討
    錢回來，跟我要一成的車馬費，我會害怕」等語（見本院99
    年10月12日審判筆錄第8 頁），益徵戊○○、己○○所證稱
    渠等心生畏懼實係出於自己主觀上擔心乙○○或對陌生人貿
    然向其要求代為尋人及追討財產之佣金而生之恐懼，實非基
    於被告丙○○有以何不法惡害通知而心生恐懼，從而，被告
    丙○○所為，顯與刑法第346 條第3 項、第1 項所規定恐嚇
    取財未遂罪之構成要件不符。
五、綜上所陳，本件被告丙○○於前開時間、地點，向戊○○、
    己○○為如前揭錄音光碟譯文之陳述，雖認定如前，惟依上
    開判例意旨，其所為亦與刑法第346 條第1 項之恐嚇取財罪
    構成要件有別，實難以恐嚇取財未遂罪相繩。揆諸前開法條
    、判例意旨及說明，應就此部分為被告丙○○無罪之諭知。
據上論斷，應依刑事訴訟法第299 條第1 項前段、第300 條、第
301 條第1 項，刑法339 條之2 第1 項、第341 條第1 項、第2
項、第51條第5 款、第74條第1 項第2 款，刑法施行法第1 條之
1 ，判決如主文。
本案經檢察官顏珮珊到庭執行職務。
中    華    民    國    99    年    10    月    26    日
                  臺灣士林地方法院刑事第七庭
                      審判長法  官  王美玲
                            法  官  高雅敏
                            法  官  張明儀
以上正本證明與原本無異。
如不服本判決應於收受判決後10日內向本院提出上訴書狀，並應
應敘述具體理由。其未敘述上訴理由者，應於上訴期間屆滿後20
日內向本院補提理由書(均須按他造當事人之人數附繕本)「切勿
逕送上級法院」。
                            書記官  林蔚菁
中    華    民    國    99    年    10    月    26    日
附錄本案論罪科刑法條全文：
刑法第341 條第1 項、第2 項：
意圖為自己或第三人不法之所有，乘未滿二十歲人之知慮淺薄，
或乘人精神障礙、心智缺陷而致其辨識能力顯有不足或其他相類
之情形，使之將本人或第三人之物交付者，處 5 年以下有期徒
刑、拘役或科或併科 10 萬元以下罰金。
以前項方法得財產上不法之利益，或使第三人得之者，亦同。
刑法第339 條之2 第1 項
意圖為自己或第三人不法之所有，以不正方法由自動付款設備取
得他人之物者，處三年以下有期徒刑、拘役或一萬元以下罰金。

司法院資訊處製作；財團法人民間司法改革基金會備份。
